【裁判字號】    91,訴,973
【裁判日期】    920129
【裁判案由】    損害賠償
【裁判全文】
臺灣桃園地方法院民事判決  九十一年度訴字第九七三號
    原      告  國華產物保險股份有限公司
    法定代理人  甲○○
    訴訟代理人  戊○○
                丙○○
                丁○○
    被      告  乙  ○
右當事人間請求損害賠償事件，本院判決如左：
    主    文
被告應給付原告新台幣壹佰貳拾萬元，及自民國九十一年四月五日起至清償日止，按
年息百分之五計算之利息。
訴訟費用由被告負擔。
    事    實
甲、原告方面：
一、聲明：如主文第一項所示。
二、陳述：
（一）被告於民國八十九年六月十日下午九時四十分許，駕駛原告所承保之車牌號碼
      ＭＸＦ一九七號重型機車，沿桃園縣蘆竹鄉○○路山腳往南崁方向行駛，行經
      該路一段九九之一號前（即該路段與停車場迴轉道交岔口前），因被告酒後駕
      駛，疏未注意車前狀況，並以時速約六十公里之速度超速行駛（該路段之速限
      為時速五十公里），與由訴外人陳昭蓉駕駛，正常行駛於同路段由南崁往山腳
      方向之車牌號碼ＶＥＱ二０二號輕型機車發生碰撞，致訴外人陳昭蓉經送醫急
      救後因顱內出血不治死亡，而被告於事故發生後，亦送桃園敏盛醫院，經該院
      施以酒精濃度抽血檢測，檢測值達每一百毫升一百七十五點零四毫克，換算呼
      氣濃度為每公升零點八七毫克。訴外人陳昭蓉死亡部分，由原告給付死亡保險
      金新台幣（下同）一百二十萬元予訴外人陳昭蓉之繼承人，因被告為酒醉駕車
      肇事之加害人，原告賠付上開款項後，依強制汽車責任保險法第二十七條第一
      款之規定，取得向加害人即被告求償之權利，為此請求被告給付一百二十萬元
      ，及自起訴狀繕本送達被告之翌日（即九十一年四月五日）起至清償日止，按
      年息百分之五計算之利息。
三、證據：提出國華產物保險公司強制險理賠計算書、臺灣桃園地方法院檢察署相驗
    屍體證明書、受益人領款收據、道路交通事故證明書、本院九十年度交易字第二
    四三號刑事案件訊問筆錄各一份（均為影本）為證。
乙、被告方面：
一、聲明：原告之訴駁回。
二、陳述：
    對於原告所主張之事實及提出之證據均不爭執，惟伊經濟拮据，並無能力負擔本
    件損害賠償債務。
丙、本院依職權調閱本院九十年度交易字第二四三號刑事卷宗全部（含台灣桃園地方
    法院檢察署九十年度偵字第六四一六號偵查卷宗），並向國防部高等軍事法院調
    閱該院九十一年法仁判字第０九四號卷宗全部（含國防部北部地方軍事法院桃園
    分院九十一年度桃審字第０五五號卷宗、國防部北部地方軍事法院桃園分院檢察
    署九十年度園檢甲字第一八五號卷宗），另向桃園敏盛醫院函詢該院於八十九年
    六月十二日所發放之被告血液酒精濃度報告中文內容。
    理      由
一、本件原告主張被告於八十九年六月十日下午九時四十分許，駕駛原告所承保之車
    牌號碼ＭＸＦ一九七號重型機車，沿桃園縣蘆竹鄉○○路山腳往南崁方向行駛，
    行經該路一段九九之一號前（即該路段與停車場迴轉道交岔口前），因被告酒後
    駕駛，疏未注意車前狀況，並以時速約六十公里之速度超速行駛（該路段之速限
    為時速五十公里），與由訴外人陳昭蓉駕駛，正常行駛於同路段由南崁往山腳方
    向之車牌號碼ＶＥＱ二０二號輕型機車發生碰撞，致訴外人陳昭蓉經送醫急救後
    因顱內出血不治死亡，而被告於事故發生後，亦送桃園敏盛醫院，經該院施以酒
    精濃度抽血檢測，檢測值達每一百毫升一百七十五點零四毫克，換算呼氣濃度為
    每公升零點八七毫克。訴外人陳昭蓉死亡部分，由原告給付死亡保險金一百二十
    萬元予訴外人陳昭蓉之繼承人，原告依強制汽車責任保險法第二十七條第一款之
    規定，取得向加害人即被告求償之權利，為此請求被告給付一百二十萬元，及自
    起訴狀繕本送達被告之翌日（即九十一年四月五日）起至清償日止，按年息百分
    之五計算之利息等語。被告則以伊經濟拮据，並無能力負擔本件損害賠償債務等
    語，資為抗辯。
二、按強制汽車責任保險法所稱加害人係指汽車交通事故之行為人，所稱受害人係指
    因汽車交通事故遭致體傷、殘廢或死亡之人；被保險汽車發生汽車交通事故，加
    害人有酒醉或吸食毒品、迷幻藥而駕車之情事者，保險人仍應依本法給付保險金
    ，但得在給付金額範圍內，向加害人求償；而強制汽車責任保險法第九條、第二
    十七條第一款定有明文。再者，強制汽車責任保險法第二十七條第一款所稱之「
    求償」，應為代位權之行使，即保險人所行使之權利，係被害人或第三人因車禍
    事件得對加害人行使之侵權行為損害賠償請求權（參照臺灣高等法院九十年法律
    座談會研討結果）。
三、經查，原告主張被告於前述時、地酒醉駕駛重型機車，疏未注意車前狀況，並超
    速行駛，與訴外人陳昭蓉所正常駕駛之輕型機車發生碰撞，致訴外人陳昭蓉死亡
    一事，經臺灣省桃園縣區車輛行車事故鑑定委員會認定：被告嚴重酒醉駕駛重型
    機車行近無號誌交岔路口未減速反嚴重超速行駛，並疏未注意車前狀況等情，且
    經國防部北部地方軍事法院桃園分院及國防部高等軍事法院判決確定在案，業據
    本院調取國防部高等軍事法院調閱該院九十一年法仁判字第０九四號卷宗全部（
    含國防部北部地方軍事法院桃園分院九十一年度桃審字第０五五號卷宗、國防部
    北部地方軍事法院桃園分院檢察署九十年度園檢甲字第一八五號卷宗）核閱無誤
    ，且為被告所承認，堪信為真實；訴外人陳昭蓉死亡部分，由原告賠付一百二十
    萬元保險金，亦為被告所不爭執，並有原告所提之國華產物保險公司強制險理賠
    計算書、受益人領款收據（均為影本）各一紙附卷可稽，此部分之事實亦可認為
    真實。本件被告因酒醉駕車，撞及訴外人陳昭蓉正常駕駛之機車，造成訴外人陳
    昭蓉死亡之結果，已如前述，是被告過失不法侵害訴外人陳昭蓉之生命，被告自
    應負侵權行為損害賠償責任。被告雖抗辯稱：伊經濟拮据，無能力負擔本件損害
    賠償債務等語，惟被告並不得執此而卸除其侵權行為損害賠償之責任，故被告右
    開所辯，無足憑採。綜上所述，被告為上開交通事故之加害人，原告為被告肇事
    時所駕駛機車之保險人，原告已賠付訴外人陳昭蓉死亡保險金一百二十萬元，被
    告為酒醉駕車肇事，依強制汽車責任保險法第二十七條第一款之規定，保險人即
    原告自得在給付範圍內，向加害人即被告求償。故原告以強制汽車責任保險法第
    二十七條第一款之規定，請求被告應給付原告一百二十萬元，及自民國九十一年
    四月五日起至清償日止，按年息百分之五計算之利息為有理由，應予准許。
四、據上論結，本件原告之訴為有理由，依民事訴訟法第七十八條，判決如主文。
中      華      民      國    九十二    年      一      月    二十九    日
                              臺灣桃園地方法院民事第二庭
~B審判長法官  邱瑞祥
~B法      官  劉佩宜
~B法      官  張明儀
中      華      民      國    九十二    年      一      月    二十六    日
~B法院書記官  黃文琪


司法院資訊處製作；財團法人民間司法改革基金會備份。
